臺灣新竹地方法院刑事裁定　　　　　　 100年度聲字第1298號
聲　請　人
即　被　告　林彥良
上列聲請人即被告因強盜等案件（本院100年度訴字第13號），
聲請本院法官迴避，本院裁定如下：
    主  文
聲請駁回。
    理  由
一、聲請意旨略以：
(一)、按刑事訴訟法第18條明文「當事人遇有左列情形之一者，得
    聲請推事迴避：一、推事有前條情形而不自行迴避者。二、
    推事有前條以外情形，足認其執行職務有偏頗之虞者。」，
    其刑事訴訟法第18條第2款規定，得聲請法官迴避原因之所
    謂「有偏頗之虞」，係指法官與訴訟關係人具有故舊恩怨等
    關係，其審判恐有不公平者，「以及指一般通常之人所具有
    之合理觀點，對於該法官能否為公平之裁判，均足產生懷疑
    ，且此種懷疑之發生，存有其安全客觀之原因」，而非僅出
    於當事人自己主觀之判斷者，始足當之。至於訴訟上之指揮
    乃專屬於法院之職權，當事人之主張、聲請，「在無礙於事
    實之確認以及法的解釋、適用之範圍下」，法院固得斟酌其
    請求以為訴訟之進行，但仍不得以此對當事人之有利與否，
    作為其將有不公平裁判之依據，更不得以此訴訟之進行與否
    而謂有偏頗之虞聲請法官迴避（最高法院93年度臺抗字第30
    號裁判）。
(二)、依法規定詢問嫌疑人或被告時，均會在詢問前宣讀得行使下
    列權利：一、得保持緘默，無須違背自己之意思而為陳述。
    二、得選任辯護人。三、「得請求調查有利之證據。」，惟
    聲請人即被告林彥良於民國100年10月12日開準備程序庭時
    ，貴院張詠晶法官亦有宣讀上述權利，然在詢問被告有無調
    查證據後，即特別吩咐書記官，於被告回答：沒有後方打上
    （）符號，命被告簽名，此舉是否於下次開庭時，法官依舊
    會依照「形式上」宣讀上述權利，而「實質上」被告卻已被
    禁止再次提出聲請調查有利證據之權利？綜觀法庭上之攻防
    乃是當事人與公訴人間對於有疑義之爭點提出證據，若僅因
    被告於庭詢時，一時想不起需調查何種有利證據，即禁止於
    事後提出聲請調查證據之權利，是否將嚴重影響被告辯護權
    之行使？
(三)、然雖於事後提出聲請，固然會將案件審理速度變慢及時間拖
    長，查法院為發現真實，得依職權調查證據，但於公平正義
    之維護或「對被告之利益有重大關係事項」，法院應依職權
    調查之，刑事訴訟法第163條定有明文，次按同法第161條之
    1「被告得就被訴事實指出有利之證明方法。」，上述規定
    ，在在指出被告享有充分提出聲請調查有利證據之權利，何
    以張詠晶法官竟能如此剝奪被告辯護權之行使？
(四)、其次，值得讓人懷疑的是，張詠晶法官是否早已被不正方法
    取得之自白，而有「先入為主」觀念，故以「有罪推定原則
    」審理此案，而對被告利益有重大影響之證據不予採信？是
    以據上開判例，實讓一般通常之人具有合理觀點，對於張詠
    晶法官能否為公平之裁判足以產生懷疑，謹請鈞院准予裁定
    張詠晶法官迴避。
(五)、被告陳述其自白係出於不正之方法者，法院應命檢察官就自
    白之出於自由意志，指出證明方法，由刑事訴訟法第156條
    觀之，其對於自白是否為不正方法取得極為重視，因自白犯
    罪乃違反人性自我保護之本能，是以被告自白多在不得已之
    情況下為之，完全出於任意自動之情形較少，為保障人權，
    對於被告陳述其自白係出於不正方法取得者，法院有權詳為
    仔細調查，以求實質真實之發現，而十餘年前，空軍士兵江
    國慶姦殺女童案，其一再強調「自白」係遭刑求及不正方法
    而被迫認罪，然卻不被採信而遭槍決造成冤死，如今賠償新
    台幣103,185,000元也無法換回寶貴性命，若造成冤獄，失
    去自由的痛苦誰人能體會？甚至讓人民不再相信司法，進而
    影響司法威信。爰請求承辦法官迴避。
二、按當事人聲請法官迴避，以有刑事訴訟法第18條第1、2款所
    列情形之一者為限。而刑事訴訟法第18條第2款之規定聲請
    法官迴避，以有具體事實足認其執行職務有偏頗之情形為限
    ，若僅對於法官之指揮訴訟，或其訊問方法有所不滿，不能
    指為有偏頗之虞（最高法院18年抗字第149號判例意旨參照
    ）。又所謂足認法官執行職務有偏頗之虞，係指以一般通常
    之人所具有之合理觀點，對於該承辦法官能否為公平之裁判
    ，均足產生懷疑，且此種懷疑之發生，存有其完全客觀之原
    因，而非僅出於當事人自己主觀之判斷者，始足當之，或須
    法官於訴訟之結果有利害關係或與當事人有親交嫌怨等客觀
    事實，足以使人疑其將為不公平之審判者而言（最高法院70
    年台抗字第174號判例意旨參照）。至於訴訟上之指揮，乃
    專屬於法院之職權，當事人之主張、聲請，在無礙於事實之
    確認以及法的解釋適用之範圍下，法院固得斟酌其請求以為
    訴訟之進行，但仍不得以此對當事人之有利與否，作為其將
    有不公平裁判之依據，更不得以此訴訟之進行與否，謂有偏
    頗之虞，而聲請法官迴避（最高法院79年台抗字第318號判
    例意旨參照）。
三、經查，本件聲請人雖以上情指摘聲請承辦法官迴避，經本院
    調閱本院100年度訴字第13號案件全卷後發現：聲請人被檢
    察官起訴之上開案件係於100年3月28日上午9時在本院第七
    法庭進行準備程序，因檢察官陳述起訴要旨後，承辦法官先
    對聲請人依法為權利告知後，即依刑事訴訟法第273條第1項
    第2款之規定就被訴之犯罪事實詢問被告是否認罪，經聲請
    人當場表示否認犯罪，承辦法官遂再依上開條文第1項第3至
    6款所定依序請檢察官及聲請人、辯護人出證，再請雙方各
    自就對方所提出之證據表示意見，因聲請人否認警詢自白之
    任意性，其辯護人並為被告利益爭執被告99年3月17日警詢
    供述之證據能力，承辦法官即將聲請人警詢自白是否有證據
    能力及聲請人否認起訴書犯罪事實一（一）（二）部分均列
    為爭點，並諭請檢察官、被告、辯護人就爭點部分提出證據
    ，暨排定審理日期調查證據之次序後詢問兩造之意見。嗣於
    100年5月30日上午11時30分續行準備程序，再次針對聲請人
    爭執證據能力及否認犯罪部分整理調查證據之次序。迨於10
    0年10月12日下午2時30分續行準備程序，承辦法官當庭諭知
    經合議庭評議後，依台灣高等法院94年法律座談會研討結果
    ，被告即聲請人自白之任意性由受命法官在準備程序傳喚證
    人到庭行交互詰問等語，並詢問檢察官、被告及辯護人之意
    見，隨即依序交互詰問證人等，並請檢察官、被告及辯護人
    對證人等之證言表示意見，俟該次準備程序詰問證人完畢後
    ，就自白任意性部分，聲請人另請求調閱99年3月17日警詢
    錄音，承辦法官再就是否爭執被告偵訊自白之任意性，及就
    本案竊盜、強盜過程犯行（即被告否認犯罪之實體部分），
    除被告及其辯護人請求傳訊證人鄭明坤行交互詰問外，有無
    要調查其他證據等情向被告確認，被告均答稱沒有等語，承
    辦法官並排定審理日期調查證據之次序後詢問兩造之意見，
    遂諭知候核辦，有上開各次準備程序筆錄在卷可證。是以，
    依上開準備程序筆錄顯現各次開庭全程狀況可知，承辦法官
    係依刑事訴訟法第273條第1項各款之規定，就聲請人被起訴
    之強盜等案件在被告不認罪並爭執警詢自白任意性之情形下
    ，為使將來的審判期日能順利進行而就案件及證據之重要爭
    點、有關證據能力之意見、證據調查之聲請、證據調查之範
    圍、次序及方法等，請到庭之雙方當事人即檢察官與被告、
    辯護人各自表示意見，每一個問題均有詢問二造，並無僅讓
    一方陳述而有偏袒任何一方之情形，猶有甚者，針對聲請人
    爭執警詢自白任意性之部分，承辦法官並依職權調查借提被
    告製作警詢筆錄之警員後傳訊其等到庭作證，及查明被告借
    提返回監所後有無提出遭警刑求之申訴等情，有新竹縣政府
    警察局竹北分局100年5月23日竹縣北警偵字第1005003765號
    函暨其所附職務報告、法務部矯正署台中監獄苗栗分監100
    年6月24日苗所戒字第1006000036號函暨其所附談話筆錄等
    附卷可稽，另承辦法官並依聲請人於100年10月12日準備程
    序時聲請調閱被告99年3月17日警詢錄音該等證據方法，酌
    定於100年11月23日下午2時30續行準備程序，此觀本院100
    年10月12日刑事報到單之記載自明，是尚難認承辦法官有何
    不公平之處，至承辦法官雖命聲請人於100年10月12日準備
    程序時關於「就本案竊盜、強盜過程犯行，除請求傳訊鄭明
    坤行交互詰問以後，有無要調查其他證據？」該問題之回答
    「沒有。」之句末簽名，亦僅係請被告確認之意，為使審判
    程序能密集而順暢之進行預作準備，乃依其職權所為之訴訟
    指揮，非可認該承辦法官執行職務有偏頗之情形，聲請人以
    此情逕認承辦法官有偏頗之虞而聲請迴避，殊嫌無據，即難
    憑採。又當事人、辯護人聲請調查之證據，法院認為不必要
    者，得以裁定駁回之，而所謂不必要，包括不能調查者、與
    待證事實無重要關係者、待證事實已臻明瞭無再調查之必要
    者、同一證據再行聲請者等，刑事訴訟法第163條之2規定甚
    明，是聲請人聲請調查之證據有無調查之必要，法院本得依
    訴訟進行之程度及證據法則、論理法則自由判斷，聲請人在
    未提出其他調查證據之聲請及准駁前，即預斷承辦法官禁止
    其再次提出聲請調查證據之權利，全屬其個人主觀之臆測，
    實不得作為承辦法官執行職務有何偏頗之虞之依據。綜觀聲
    請人前揭所聲請承辦法官迴避之事由，或係訴訟上指揮而專
    屬於法院之職權，或係關係承辦法官依據相關卷證資料綜合
    判斷聲請人聲請調查證據之必要性，均非屬法官與聲請人間
    具有故舊恩怨之關係，使一般人足以對承辦法官能否為公平
    之裁判產生疑慮之情形，客觀上並不足以使人懷疑承辦法官
    將為不公平之裁判。此外，復查無承辦法官有何刑事訴訟法
    第18條第1款（即同法第17條所定事由）規定應自行迴避之
    事由，亦無其他積極證據足認承辦法官與被告間有何故舊恩
    怨等客觀上足認有偏頗之虞之情事，揆諸前揭判例意旨及說
    明，聲請人即被告聲請承辦法官迴避，不能准許，應予駁回
    。
四、至聲請人另聲請調查證據部分，應在該案件繫屬過程中提出
    ，非本院受理聲請迴避之准駁所能置喙，附此敘明之。
五、據上論斷，應依刑事訴訟法第21條第1項，裁定如主文。
中    華    民    國   100    年    11    月    18    日
                刑事第六庭審判長法  官  馮俊郎
                                法  官  王子謙
                                法  官  蔡欣怡
如不服本裁定，應於裁定送達後5日內向本院提出抗告狀。
以上正本證明與原本無異。
中    華    民    國   100    年    11    月    18    日
                                書記官  廖宜君